【裁判字號】    99,訴,771
【裁判日期】    990816
【裁判案由】    清償債務
【裁判全文】
臺灣桃園地方法院民事判決               99年度訴字第771號
原      告  甲○○
被      告  丙○○
            乙○○
上列當事人間請求清償債務事件，本院於民國99年8 月10日辯論
終結，判決如下：
    主  文
被告應連帶給付原告新台幣壹佰拾玖萬元，暨被告丙○○自民
國九十九年五月二十六日起；被告乙○○自民國九十九年六月一
日起，均至清償日止，按週年利率百分之五計算之利息。
訴訟費用由被告連帶負擔。
本判決於原告以新台幣肆拾陸萬參仟元供擔保後得假執行。被告
丙○○以新台幣壹佰拾玖萬元為原告預供擔保，得免為假執行
。
    事實及理由
壹、程序事項：
（一）按訴狀送達後，原告不得將原訴變更或追加他訴。但請求
      基礎事實同一、擴張或減縮應受判決事項之聲明者，不在
      此限，民事訴訟法第255 條第1 項第2 、第3 款亦定有明
      文。查原告起訴本係請求被告2 人連帶給付新台幣（下同
      ）15 0萬元，暨自起訴狀繕本送達之翌日起均至清償日止
      ，按週年利率百分之5 計算之利息。嗣於本院民國99年8
      月10日言詞辯論程序中，當庭變更訴之聲明為被告2 人應
      連帶給付139 萬元，暨自起訴狀繕本送達之翌日起均至清
      償日止，按週年利率百分之5 計算之利息。核屬縮減起訴
      之聲明，復請求之基礎事實同一，合於前揭法律規定，應
      予准許。
（二）被告乙○○經合法通知，未於言詞辯論期日到場，核無民
      事訴訟法第386 條各款所列情形，爰依原告之聲請，由其
      一造辯論判決。
貳、實體事項：
一、原告主張：
（一）緣訴外人達利興企業有限公司（下稱達利興公司）因週轉
      需要，向原告借款150 萬元，原告鑑於達利興公司仍在營
      業之中，應有能力清償，遂貸予伊前開款項，並約定借款
      期限自96年10月31日起至97年10月31日止。然至97年10月
      31日到期日時，達利興公司仍無法清償，並向原告聲稱公
      司尚有機械可供設定動產擔保，故央求原告再次讓其分期
      清償，原告不疑有他，遂與其簽立分期清償協議書（下稱
      系爭協議書），約定達利興公司自98年1 月1 日起按月最
      低清償8 萬元以上，直至清償完畢，達利興公司並提供機
      械供原告設定動產擔保外，並由達利興公司負責人即被告
      丙○○及被告乙○○擔任連帶保證人。詎達利興公司嗣後
      竟未依約履行，甚而當初承諾提供設定動產擔保之機械，
      竟早已設定動產抵押予他人，致原告無法再為設定，且達
      利興公司現已經停止營業，又依系爭協議書第6 條約定，
      達利興公司若有1 期未依約給付，視同全部債務到期，且
      其前所清償之金額則充作違約金，原告並得1 次請求清償
      全數債務。則原告自得請求被告2 人負連帶清償責任。
（二）被告丙○○雖抗辯，原告另行脅迫伊簽立以部分機械抵償
      之同意書，且該機械之價值高達349 萬元，業已逾達利興
      公司積欠之債務，因而達利興公司積欠原告之債務業已清
      償完畢，並聲稱若原告未強行要求以機械抵償，達利興公
      司仍可繼續營業，現即不會有本件訴訟之發生云云。然實
      則係原告聽聞達利興公司即將歇業，更已在辦理搬遷事宜
      ，原告遂到達利興公司之工廠處，發覺現場已在做打包之
      工作，且達利興公司最重要之機械業已消失，可證被告丙
      ○○聲稱達利興公司得繼續營業，顯不可採。又被告丙○
      ○現稱當初係受到原告脅迫下，才同意以機械抵償，更係
      不實，蓋當日警察曾2 次到達現場，詢問有何爭議，當時
      被告丙○○向警察聲稱僅係一般民事糾紛，現卻稱遭原告
      脅迫，實不足採。再原告當時與亦係達利興公司之債權人
      即訴外人劉賢職一同與達利興公司簽立以機械抵償之同意
      書，並約定達利興公司得於1 個月內出面處理，詎達利興
      公司均置之不理，甚於工廠搬遷時，亦未通知原告，至原
      告多次向達利興公司發文，均遭退回，只得於98年2 月25
      日時，依約定將前開機械出賣，然僅賣得價金25萬元，並
      與劉賢職分配出賣之價金，原告分得11萬元。被告丙○○
      雖抗辯，上開機械之價值具有349 萬元，然該機械皆係中
      古機，甚而有10多年之中古機，況原告當時已發文達利興
      公司出面解決，係被告丙○○避不見面，原告才依約自行
      處分，被告所稱，純粹係卸責之詞，並不可採。則達利興
      公司積欠原告150 萬元，扣除以機械抵償之11萬元後，尚
      有139萬元仍未清償。
      並聲明：如主文所示。
二、被告丙○○則以：
（一）達利興公司確實係於96年10月間向原告借款150 萬元，嗣
      後於97年借款期限屆滿後無法清償，遂與原告再度簽立系
      爭協議書，被告更與被告乙○○擔任達利興公司之連帶保
      證人。
（二）然於98年1 月20日，原告於未經達利興公司同意之下，逕
      自將達利興公司用以生產之機械取走，並脅迫被告簽下同
      意原告取走機械之同意書。且原告取走之機械價值即高達
      349 萬元，顯已逾達利興公司積欠原告之債務，達利興公
      司遂於98年2 月6 日即已存證信函撤銷遭原告脅迫所為之
      同意取走機械之意思表示，並向原告表示應將前開機械賣
      得之價金，依債權比例分配予達利興公司之各債權人。況
      原告所取走之機械係達利興公司賴以經營之機械，遭原告
      強行取走後，達利興公司僅得於98年1 月22日關廠。再原
      告聲稱其所取走之機械，僅賣得25萬元更屬不實，蓋前開
      機械依當時購入之價格即達349 萬元，既前開機械之價值
      ，已逾150 萬元，則原告對達利興公司已無債權存在，更
      不得向擔任達利興公司連帶保證人之被告請求。又被告既
      係擔任保證人，則原告自應先行就已向達利興公司之財產
      為執行，且無效果一事負舉證責任。
      並聲明：原告之訴駁回。如受不利判決，願供擔保請准宣
      告假執行。
三、被告乙○○於本院準備程序、言詞辯論程序均未到場，亦未
    提出任何書狀以為答辯。
四、本院得心證之理由：
（一）原告主張達利興公司向其借款150 萬元，因嗣後未能清償
      ，遂再與其系爭協議書，並由被告2 人擔任連帶保證人等
      情，業據其提出系爭協議書為證（見本院卷第6 頁），復
      為被告丙○○所不爭執。另被告林長已於相當時期受合法
      通知，未於言詞辯論期日到場，亦未提出書狀作何聲明或
      陳述以供本院審酌，依民事訴訟法第280 條第3 項前段準
      用同法條第1 項規定之結果，視同被告乙○○對於原告主
      張之前開事實自認。則達利興公司向原告借款150 萬元，
      並由被告2 人擔任連帶保證人一節，足堪認定。
（二）被告丙○○抗辯，原告業已強行取走鑽孔機6 台、攻牙機
      6 台、50T 沖床2 台、35T 沖床1 台、15T 沖床5 台、銑
      床1 台、磨床2 台、車床1 台、旋臂鑽床1 台、剪床1 台
      等機械（下稱系爭機械），作為抵償，且系爭機械之價格
      即高達349 萬元，足已抵償達利興公司積欠原告之款項云
      云。就此，原告則聲稱其與達利興公司之其他債權人劉賢
      職，向達利興公司催討積欠之債務時，被告丙○○表示無
      法還款，同意原告及劉賢職取走前開機械，作為擔保，並
      約定1 個月之寬限期間，由達利興公司處理積欠之債務，
      若於期限內並未處理，則原告與劉賢職得逕自處分系爭機
      械，用以清償。嗣後因達利興公司未出面處理，經原告以
      存證信函通知達利興公司限期出面處理，否則將機械出賣
      抵償，然存證信函卻遭招領逾期而退還，原告遂與劉賢職
      將前開機械作價25萬元出賣予訴外人尹瑞媛，並於扣除運
      費、房租等費用後，分得11萬元等情，業據其提出同意書
      、存證信函2 份、買賣契約書影本等為證（見本院卷第44
      、第46至第58頁），復被告丙○○亦自陳前開同意書係由
      其所簽立，且達利興公司並未出面處理積欠原告之債務等
      情，則達利興公司同意原告及劉賢職得取走前開機械，嗣
      後因達利興公司未出面清償債務，因而原告與劉賢職得自
      行出賣上開機械一事，亦堪認定。被告丙○○雖另抗辯，
      當初簽立同意原告、劉賢職2 人取走機械作為擔保，係因
      遭受渠等脅迫，且亦已對渠等為撤銷前開之意思表示，雖
      據其提出存證信函為證（見本院卷第30至第33頁）。惟經
      本院詢問被告丙○○，其所稱遭脅迫才簽立同意原告與劉
      賢職取走機械抵償，所受之脅迫為何。被告丙○○僅空言
      指稱，因如不同意原告取走前開機器，原告即要伊還錢之
      情形下才同意，然依被告丙○○所述，原告僅係表明若不
      還錢，達利興公司即應以機械抵償，尚難認為構成脅迫之
      行為，況被告丙○○就遭脅迫一事，復未提出任何證據供
      本院參酌，則其稱係遭脅迫之情形下，才同意以機械抵償
      云云，當不足採。
（三）至被告丙○○抗辯，雖就原告提出之系爭機器之買賣契約
      並無意見，然認原告與劉賢職將系爭機械以25萬元出賣，
      顯然過低，因系爭機械之價值應高達349 萬元云云，雖提
      出其自行製作之生財器具目錄為證（見本院卷第29頁），
      然就上開349 萬元係如何計算，卻稱係以當初購買之價格
      計算，惟經本院詢問，系爭機械系何時購買，伊卻稱系爭
      機械中之50T 沖床2 台、35T 沖床1 台，已購買11年；15
      T 沖床5 台約購買8 年；車床、剪床應已購買5 年，至鑽
      孔機、研磨機、攻牙機、懸臂鑽床等則係購買不到2 年（
      見本院卷第52頁）。可證被告丙○○以系爭機械當初購買
      之價格估算，佯稱系爭機械之價格應高達349 萬元，顯不
      足採。再觀之達利興公司同意原告、劉賢職取走系爭機械
      之同意書，業已載明達利興公司得於98年元月20日至98年
      2 月20日處理債務，逾期即由原告、劉賢職自行處分，再
      原告業於98年2 月10日即以存證信函告知達利興公司出面
      處理債務，否則即將系爭機械出賣抵償，此有存證信函在
      卷可憑（見本院卷第52至第55頁）。然係因達利興公司業
      已遷移，且未通知原告，致該存證信函無法送予達利興公
      司及被告丙○○，況前開同意書已載明原告及劉賢職得於
      達利興公司未清償債務之情形下，自行處分系爭機械。被
      告丙○○既明知於1 個月內，達利興公司不處理積欠之債
      務，系爭機械即將由原告、劉賢職自行處理，卻未主動聯
      絡渠等2 人，出面解決債務問題，則於該2 人自行出賣系
      爭機械後，今再行爭執出賣之價格過低，復未提出任何證
      據供本院參酌，僅空言爭執，當不足採。
（四）按消費借貸契約，借用人應於約定期限內，返還與借用物
      種類、品質、數量相同之物。數人負同一債務，明示對於
      債權人各負全部給付之責任者，為連帶債務；連帶債務之
      債權人，得對於債務人中之一人或數人或其全體，同時或
      先後請求全部或一部之給付，連帶債務未全部履行前，全
      體債務人仍負連帶責任，民法第478 條前段、第272 條第
      1 項、第273 條分別定有明文。查達利興公司向原告借款
      150 萬元，經原告出賣系爭機械，並分得11萬元後，達利
      興公司尚積欠原告139 萬元等情，如於前述。又被告2 人
      既擔任達利興公司之連帶保證人，原告自得請求被告2 人
      就139 萬元負連帶清償責任。末被告丙○○雖抗辯，原告
      尚應就已對達利興公司之財產為強制執行無效果一事負舉
      證責任，才得向其請求清償，然被告丙○○既係擔任達利
      興公司之連帶保證人，則原告本得自行選擇同時或先後向
      達利興公司或被告2 人請求全部或一部之債務為清償，被
      告丙○○前開所辯，亦不可採。
五、縱上所述。原告主張依消費借貸、連帶保證等法律關係，請
    求被告2 人給付139 萬元暨自起訴狀繕本送達翌日即被告丙
    ○○自99年5 月26日、被告乙○○自99年6 月1 日起，均至
    清償日止，按週年利率百分之5 計算之利息，為有理由，應
    予准許。又原告及被告丙○○均陳明願供擔保請准宣告假執
    行及免為假執行，與法均無不合，爰分別酌定相當之擔保金
    額准許之。
六、本件事證已臻明確，兩造其餘攻擊防禦方法及舉證，經核於
    判決之基礎及結果均無影響，無庸一一論列，附此敘明。
七、據上論結，本件原告之訴有理由，依民事訴訟法第385 條第
    1 項前段、第85條第2 項、第390 條第2 項、第392 條第2
    項，判決如主文。
中    華    民    國    99    年    8     月    16    日
                  民事第二庭 審判長 法  官  劉克聖
                                    法  官  高明德
                                    法  官  陳彥年
以上正本係照原本作成。
如對本判決上訴，須於判決送達後 20 日內向本院提出上訴狀。
如委任律師提起上訴者，應一併繳納上訴審裁判費。
中    華    民    國    99    年    8     月    16    日
                                    書記官  劉霜潔

司法院資訊處製作；財團法人民間司法改革基金會備份。
